臺灣高等法院刑事判決
110年度上訴字第3458號
上  訴  人  
即  被  告  吳彥廷



上列上訴人即被告因偽造文書等案件，不服臺灣新北地方法院11
0年度審訴字第826號，中華民國110年10月7日第一審判決（起訴
案號：臺灣新北地方檢察署110年度偵緝字第1699號），提起上
訴，本院判決如下：
    主  文
原判決撤銷。
吳彥廷犯行使偽造準私文書罪，處有期徒刑肆月，如易科罰金，
以新臺幣壹仟元折算壹日。未扣案之犯罪所得新臺幣拾壹萬伍仟
伍佰貳拾元沒收，於全部或一部不能沒收或不宜執行沒收時，追
徵其價額。
    犯罪事實
一、吳彥廷與吳全哲為兄弟，吳彥廷基於意圖為自己不法所有之
    詐欺得利、行使偽造準私文書之犯意，於民國108年9月10日
    前某時，在新北市○○區○○路00號拿取吳全哲所申辦之中國信
    託商業銀行股份有限公司(下稱中信託銀行)、卡號00000000
    00000000號之信用卡（下稱本案信用卡）後，未得吳全哲同
    意及授權，於附表所示時間，在不詳處所，以其APPLE手機
    連線至PAYPAL網站，輸入信用卡之卡號、有效期限及檢核碼
    等信用卡資料，以此手機綁定信用卡之方式在APPLE 商店內
    消費如附表所示之金額，使中信託銀行不知情行員誤認係持
    卡人吳全哲上網刷卡消費，而撥款總計新臺幣（下同）18萬
    652元，足以生損害於吳全哲、特約商店、中信託銀行及財
    團法人聯合信用卡處理中心對於線上信用卡交易管理之正確
    性。嗣因吳全哲接獲手機簡訊之消費通知，始知信用卡遭他
    人使用，而報警處理，循線查悉上情。
二、案經新北市政府警察局三重分局報告臺灣新北地方檢察署檢
    察官偵查起訴。
    理  由
壹、證據能力部分：
一、按被告以外之人於審判外之言詞或書面陳述，除法律有規定
    者外，不得作為證據。另按被告以外之人於審判外之陳述，
    雖不符合同法第159條之1至第159條之4之規定，然經當事人
    於審判程序同意作為證據，法院審酌該言詞陳述或書面陳述
    作成時之情況，認為適當者，亦得為證據。當事人、代理人
    或辯護人於法院調查證據時，知有第159條第1項不得為證據
    之情形，而未於言詞辯論終結前聲明異議者，視為有前項同
    意，刑事訴訟法第159條第1項、第159條之5分別定有明文。
    該條立法意旨在於傳聞證據未經當事人之反對詰問予以核實
    ，原則上先予排除，惟若當事人已放棄反對詰問權，於審判
    程序中表明同意該等傳聞證據可作為證據；或於言詞辯論終
    結前未聲明異議，基於尊重當事人對傳聞證據之處分權，及
    證據資料愈豐富，愈有助於真實發見之理念，且強化言詞辯
    論主義，使訴訟程序得以順暢進行，上開傳聞證據亦均具有
    證據能力。查本件被告以外之人於審判外之言詞或書面陳述
    屬傳聞證據部分，檢察官、被告於本院準備程序中並未爭執
    證據能力，且迄於言詞辯論終結前亦未聲明異議，復本院認
    其作成之情形並無不當情形，經審酌後認為適當，均應認於
    本案有證據能力。
二、另本件認定事實引用之卷內其餘非供述證據部分，與本案均
    有關連性，亦無證據證明係實施刑事訴訟程序之公務員以不
    法方式所取得，依刑事訴訟法第158條之4之反面解釋，當有
    證據能力，復於本院審理時，提示並告以要旨，使檢察官、
    被告充分表示意見，自得為證據使用。
貳、本院之判斷
一、認定犯罪事實所憑證據及認定之理由
  ㈠被害人吳全哲所有之本案信用卡，於附表所示消費時間，遭
    盜刷附表所示金額之事實，業據證人即被害人吳全哲於警詢
    、偵訊中指述、具結證述明確（見新北檢109年度偵字第526
    9卷《下稱偵5269卷》第7至10、11至13、53至54頁），核與中
    信託銀行代理人梁懷德於本院指述相符（見本院卷第57至70
    頁）。
　㈡並有新北市政府警察局三重分局長泰派出所受理各類案件紀
    錄表、受理刑事案件報案三聯單（報案人吳全哲）（見偵52
    69卷第17、19頁）；刑案現場照片1張（見偵5269卷第21頁
    ）；冒用明細（見偵5269卷第23至29頁）；Apple產品訂購
    單（見偵5269卷第31至33頁）附卷可稽。
  ㈢另據上訴人即被告吳彥廷於偵訊及原審、本院均自白認罪（
    見新北檢110年度偵緝字第1399號卷31至32頁，原審卷第54
    、62頁，本院卷第65、109頁），是認被告之任意性自白應
    與事實相符，堪足採認為真實。
　㈣綜上，本案事證已臻明確，被告上開犯行，堪予認定，自應
    依法予以論罪科刑。
二、論罪
  ㈠按錄音、錄影或電磁紀錄，藉機器或電腦之處理所顯示之聲
    音、影像或符號，足以為表示其用意之證明者，以文書論，
    刑法第220條第2項定有明文。而所謂電磁紀錄，係指以電子
    、磁性或其他無法以人之知覺直接認識之方式所製成之紀錄
    ，而供電腦處理之用者而言。又以網路線上刷卡之方式消費
    購買商品及服務，係以電腦及相類設備連結網際網路輸入信
    用卡持卡人姓名、卡號、有效期限、授權碼等電磁紀錄，用
    以表徵持卡人同意或授權透過網路購買商品、服務及以信用
    卡支付價款之意思，而偽造不實之線上刷卡消費之電磁紀錄
    ，依刑法第220條第2項之規定，自應以文書論。查，被告偽
    造完成表彰被害人吳全哲同意以本案信用卡刷卡消費、認證
    交易意思之電磁紀錄後，傳送而行使之，並藉電腦處理所傳
    送之信用卡資料後，用以表示有透過網路向前揭各商店刷卡
    消費及認證交易之意思，各該電磁紀錄均屬刑法第220條第2
    項規定之準私文書。
  ㈡核被告吳彥廷所為，係犯刑法第216條、第210條、第220條
    第2項之行使偽造準私文書罪；刑法第339條第2項之詐欺得
    利罪。被告偽造準私文書之低度行為，應為行使之高度行為
    所吸收，不另論罪。
　㈢被告利用不知情之行員以遂行其犯行，為間接正犯。
　㈣被告前後數次行使偽造準私文書、詐欺得利之行為，係基於
    同一犯意，於密切接近之時地實施，侵害同一之法益之複次
    行為，各行為之獨立性極為薄弱，依一般社會健全觀念，在
    時間差距上，難以強行分開，在刑法評價上，以視為數個舉
    動之接續施行，合為包括之一行為予以評價，為接續犯。
　㈤被告係以一行為而同時觸犯行使偽造準私文書、詐欺得利罪
    ，為想像競合犯，依刑法第55條規定，從一重之行使偽造準
    私文書罪處斷。
參、撤銷改判之理由及科刑審酌事項　　 
一、原審因認被告行使偽造準私文書、詐欺得利犯行均罪證明確
    予以論罪科刑，固非無見，惟查：被告於原審判決後，賠償
    被害人中信託銀行6萬5,132元之損害，並經代理人表達不再
    追究之意（見本院卷第81頁之公務電話紀錄），原審未及審
    酌上情，因本案之量刑基礎已有變更，被告上訴請求從輕量
    刑，為有理由，自應由本院予以撤銷改判。
二、爰以行為人之責任為基礎，審酌被告正值青壯年，不思循合
    法途徑賺取所需，貪圖己利而盜刷他人信用卡施詐而獲取財
    產上之不法利益，損及被害人吳全哲之銀行信用，造成特約
    商店及金融機構之財產上損害及信用卡資料管理之正確性，
    被告欠缺尊重他人財產權之守法觀念，亦有害於交易秩序安
    全之維護。惟念及被告業已賠償被害人中信託銀行6萬5132
    元，中信託銀行表達不再追究之意（見本院卷第81頁之公務
    電話紀錄）；被害人吳全哲當庭表示：願意原諒被告等語（
    見本院卷第67頁）；被告尚未賠償特約商店所受損失等情。
    兼衡被告之智識程度、家庭及經濟狀況（見本院卷第110頁
    ），暨被告之犯後態度等一切情狀，量處如主文第2項所示
    之刑，並諭知易科罰金之折算標準。
肆、沒收部分
一、現行刑法有關沒收之立法意旨，認「犯罪所得之沒收，性質
    上屬類似不當得利之衡平措施」，為兼顧比例原則，並調節
    義務沒收之嚴苛性，特增訂第38條之1第5項：「犯罪所得已
    實際合法發還被害人者，不予宣告沒收或追徵」，並增訂第
    38條之2第2項：「宣告沒收或追徵，有過苛之虞、欠缺刑法
    上之重要性、犯罪所得價值低微，或為維持受宣告人生活條
    件之必要者，得不宣告或酌減之」。 查：被告業已賠償被
    害人中信託銀行6萬5,132元，已如前述，已實際填補被害人
    中信託銀行之損失，若未由沒收之犯罪所得扣除，尚有過苛
    之虞，故上開金額自不予宣告沒收、追徵。
二、按犯罪所得，屬於犯罪行為人者，沒收之，前2項之沒收，
    於全部或一部不能沒收或不宜執行沒收時，追徵其價額，刑
    法第38條之1第1項前段、第3項分別定有明文。查：被告因
    本案犯罪取得之不法利益共18萬652元，扣除上開不予沒收
    之金額，餘款11萬5,520元（計算式：18萬652元-6萬5,132
    元=11萬5,520元）為其犯罪所得，且未扣案或發還被害人，
    依刑法第38條之1第1項前段、第3項規定宣告沒收，並諭知
    於全部或一部不能沒收或不宜執行沒收時，追徵其價額。
據上論斷，應依刑事訴訟法第369條第1項前段、第364條、第299
條第1項前段，判決如主文。
本案經檢察官陳詩詩提起公訴，檢察官孫冀薇到庭執行職務。
中　　華　　民　　國　　111 　年　　3 　　月　　31　　日
              　  刑事第二十三庭審判長法　官  許永煌
　　　　　　　　　　　　　　　　　    法　官  吳定亞
　　　　　　　　　　　　　　　　　    法　官  黃美文
以上正本證明與原本無異。
如不服本判決，應於收受送達後20日內向本院提出上訴書狀，其
未敘述上訴之理由者並得於提起上訴後20日內向本院補提理由書
（均須按他造當事人之人數附繕本）「切勿逕送上級法院」。
                                　    書記官  彭威翔
中　　華　　民　　國　　111 　年　　3 　　月　　31　　日
附錄：本案論罪科刑法條全文
刑法第216條：
行使第210條至第215條之文書者，依偽造、變造文書或登載不實
事項或使登載不實事項之規定處斷。
刑法第220條：
在紙上或物品上之文字、符號、圖畫、照像，依習慣或特約，足
以為表示其用意之證明者，關於本章及本章以外各罪，以文書論
。
錄音、錄影或電磁紀錄，藉機器或電腦之處理所顯示之聲音、影
像或符號，足以為表示其用意之證明者，亦同。
刑法第339條：
意圖為自己或第三人不法之所有，以詐術使人將本人或第三人之
物交付者，處5年以下有期徒刑、拘役或科或併科50萬元以下罰
金。
以前項方法得財產上不法之利益或使第三人得之者，亦同。
前二項之未遂犯罰之。
附表：
消費日 消費時間 消費金額（新臺幣） 消費店家名稱 2019/09/10 23:56:11 269元 均為ITUNES.COM/BILL 2019/09/11 23:56:17 300元   00:38:58 330元   00:07:21 330元   02:49:37 390元   23:56:27 430元   00:29:43 490元   23:56:30 990元   23:57:05 990元   00:03:05 990元   00:14:54 990元   00:10:11 990元   01:24:43 1,093元   20:57:57 1,690元   19:53:23 3,290元   02:04:26 3,290元   21:40:30 3,290元   02:52:04 3,290元   06:37:03 3,390元   10:15:38 3,420元  2019/09/12 01:32:10 890元   14:27:00 330元   03:43:00 990元   18:38:05 1,090元   01:40:54 390元   22:27:40 1,090元   12:01:24 1,690元   10:34:28 1,690元   23:29:49 1,690元   16:19:38 1,690元   13:14:54 1,690元   17:59:33 1,690元   06:12:58 1,990元   16:56:35 3,290元   10:58:50 3,290元   03:58:32 3,290元   19:03:12 3,290元   09:08:19 3,290元   23:08:20 3,290元   10:54:46 3,290元   06:47:01 3,290元   15:35:34 3,290元   13:21:28 3,290元   14:48:42 990元   10:44:24 3,290元   17:03:48 3,290元   19:09:11 3,290元   17:42:50 3,290元  2019/09/13 11:17:42 330元   07:41:51 330元   01:59:30 330元   15:18:25 330元   02:06:32 330元   05:48:06 3,290元   01:16:30 390元   02:14:58 3,290元   05:48:28 3,290元   12:06:59 3,290元   04:41:24 330元   14:28:12 330元   01:14:25 890元   11:50:34 1,690元  2019/09/14 21:24:26 3,290元   18:33:10 3,290元  2019/09/15 00:12:27 390元   06:01:05 390元   06:00:36 890元   00:12:04 890元   10:16:54 1,690元   11:27:22 1,690元   18:08:36 3,290元   14:14:43 3,290元   16:20:14 3,290元   16:32:55 3,290元   16:20:34 3,290元   05:25:16 3,290元   10:03:18 3,290元   16:33:15 3,290元   09:16:10 3,360元  2019/09/16 05:24:19 3,290元   03:09:10 3,360元   08:28:48 1,690元   05:16:59 1,690元   04:48:56 1,690元   09:16:37 3,290元  2019/09/17 04:40:57 390元   05:49:29 590元   05:49:59 590元   04:40:35 890元   05:35:10 1,760元   06:40:15 3,290元   06:30:54 3,290元  總計  180,652元